臺灣高等法院刑事判決　　　　　　　　　　　　　九十三年度上訴字第一七○三號
　　上　訴　人
　　即　被　告　丙○○
　　輔　佐　人　乙○○
　　指定辯護人　本院公設辯護人甲○○
右列被告因強盜等案件，不服臺灣板橋地方法院九十三年度訴字第五七六號，中華民
國九十三年五月十四日第一審判決（起訴案號：臺灣板橋地方法院檢察署九十三年度
偵字第五五八三號），提起上訴，本院判決如左：
    主  文
上訴駁回。
    事  實
一、丙○○因積欠地下錢莊債務，竟基於意圖為自己不法所有之犯意，起意強盜他人
    財物，先於民國九十三年三月十一日上午十時許，侵入臺北縣三重市○○街一七
    三號公寓大樓地下室藏匿（此所涉侵入住宅犯行部分，未據告訴），伺機尋找目
    標下手強盜。迨同日下午二時三十分許（起訴書誤載為「十四時四十分許」），
    適有該公寓大樓四樓住戶戊○○自四樓搭乘電梯下樓，行至二樓時，丙○○進入
    電梯，見戊○○一人單獨搭乘電梯，遂起意強盜，乃於電梯行至一樓，趁戊○○
    欲出電梯之際，即施以強暴，以手摀住戊○○嘴巴，欲將之強押搭乘電梯至地下
    室，惟遭戊○○掙扎反抗，其又基於傷害之故意，徒手毆打戊○○之頭部、身體
    ，將之壓制在電梯內地上，旋按電梯按鈕至地下室，然後將戊○○強拉出電梯外
    ，但戊○○仍極力掙扎反抗呼叫，其又接續出手毆打戊○○，並手掐戊○○頸部
    ，致戊○○受有額頭瘀血二乘二公分、頂部血腫二乘二公分、右頸部紅腫二乘二
    公分、左肩及左背紅腫各五乘五公分等傷害，復以手摀住戊○○嘴巴，並脅迫佯
    稱其身上有槍，喝令戊○○不要呼叫，聲稱其只是要錢，至使戊○○心生畏懼不
    能抗拒而不敢再反抗呼叫，其後即令戊○○交付新臺幣（下同）五萬元，戊○○
    委順其意聲稱需上樓返回住處拿錢，旋趁其不注意之際，迅即跑入電梯內，搭乘
    電梯上樓逃返住處向家人哭訴，而丙○○亦隨後爬登樓梯追趕。嗣於同日下午二
    時四十分許，戊○○之兄丁○○聞述上情後，出門欲搭電梯尋找丙○○行蹤時，
    適遇丙○○已自樓梯間爬登至四樓，嗣經丁○○制服後，丙○○因見事跡敗露，
    乃跪地求饒，經丁○○報警將之當場查獲，因而強盜未果。
二、案經戊○○訴由臺北縣政府警察局三重分局報請臺灣板橋地方法院檢察署檢察官
    偵查起訴。
    理  由
一、訊據被告丙○○固供認確有傷害及強盜被害人財物未果之犯行，惟辯稱：伊在地
    下室時有毆打被害人，但伊有馬上停止跪著求她原諒，說伊不是故意的。被害人
    當初說她自行回家，伊認為是伊自己放她回家的云云；輔佐人亦為被告辯稱：被
    告在地下室有向被害人立即下跪，當時被害人要離開地下室時，被告有請他穿鞋
    子再離開，可以證明被告有中止之意思云云。經查：被告對於右揭時地對告訴人
    戊○○施以強暴、脅迫方式，傷害並欲強盜財物未果等犯罪事實坦承不諱（見偵
    查卷第六頁至七頁、二十六頁反面至二十七頁、三十二頁、三十三頁、原審卷第
    九頁、五十三頁至五十六頁、本院九十三年六月二十八日準備程序筆錄、同年七
    月八日審判程序筆錄），核與告訴人戊○○、證人丁○○於偵查及本院審理中指
    證情節相符（見偵查卷第三十一頁、三十二頁、本院九十三年七月八日審判程序
    筆錄），復有告訴人因此受有上開傷害之診斷證明書二紙、現場照片八張等證據
    資料可資佐證（見偵查卷第十七頁、十八頁、二十頁至二十三頁），被告前揭自
    白，堪信為真實。
二、至被告、辯護人、輔佐人雖另辯稱：被告著手實行本件強盜犯行後，因自覺良心
    不安，而自行釋放告訴人離去，中止犯行，有刑法第二十七條中止未遂減輕或免
    刑規定之適用云云，然據告訴人於偵查中指稱：伊係趁被告下跪不注意之際，趕
    快坐電梯上樓逃離現場（見偵查卷第三十一頁），於本院審理中再稱：被告說他
    要五萬元，伊說必須上樓拿錢，然後被告把伊放開，有向伊道歉，伊之後就趕快
    上樓、被告他有跪著，說他積欠地下錢莊錢，伊說「你要放開我，不然我怎麼去
    拿錢」等語明確（見本院九十三年七月八日審判程序筆錄），且據證人丁○○於
    偵查中證稱：伊妹返家告知被毆強盜之情後，伊即外出坐電梯欲尋歹徒，就見被
    告從四樓梯間衝出來，伊與其兄將歹徒制服後，歹徒就跪下來表示伊對不起伊妹
    妹，當日歹徒即為被告丙○○等語（見偵查卷第三十一頁、三十三頁），於本院
    審理中證稱：被告有向伊求饒，他是走樓梯上來的等語（本院九十三年七月八日
    審判程序筆錄），核諸被告於偵查中曾供稱：是告訴人心中恐懼，自己要伊跟她
    回家拿錢；伊當時強押告訴人至地下室，想說她有錢的話就要向她拿，她問伊要
    多少錢，伊就跟她說五萬，她就表示要上樓拿等語（見偵查卷二十六頁反面、三
    十三頁），於原審中供稱：伊鬆開告訴人時，有告訴她伊欠人錢，告訴人說她身
    上也沒有錢，伊告訴她要五萬元，她說要回家拿錢，之後她搭電梯上樓拿錢，也
    是伊放開她的、「（是否知她從你手中逃走上樓是否要報警還是要拿錢？）她有
    說要去拿錢」等情以觀（見原審卷第五十三頁、五十四頁），徵諸上述情節，被
    告放開告訴人之目的，係為得以拿取錢財，非因業已悔悟，而己意終止犯行，則
    告訴人指述其係自行趁機逃離，而非被告中止犯行主動釋放之情，應非子虛，是
    被告前揭所辯，無非卸責之詞，殊無可採。況據被告於原審中供承：伊按住電梯
    時看見電梯從四樓下來，故告訴人離去時伊有走樓梯至四樓，剛好她家人從門口
    出來等語（見原審卷第五十三頁、五十四頁），苟被告果真係主動釋放告訴人中
    止犯行，何須於告訴人搭乘電梯返回四樓住處時，仍急迫於同時另循樓梯奔往四
    樓。而其雖另辯稱：係欲上樓向告訴人致歉云云，然此顯與常情有悖，復參以證
    人丁○○所供被告係經制服後，始跪地求饒等情，益徵被告所辯致歉乙節，委無
    足取，再據被告上開供述，顯仍有上樓向告訴人取得財物之意圖甚明，此亦顯與
    中止未遂規定不符，是被告、辯護人、輔佐人上開所辯，亦不足採。綜上所述，
    本件事證已臻明確，被告上揭犯行堪以認定，應予依法論科。
三、核被告丙○○上揭所為，係犯刑法第三百二十八條第四項、第一項之強盜未遂罪
    、同法第二百七十七條第一項之傷害罪。其所犯上開二罪間，有方法結果之牽連
    關係，為牽連犯，應從一重之強盜未遂罪處斷。又被告已著手強盜行為之實行，
    未生取得財物之結果，為未遂犯，爰依刑法第二十六條前段之規定，按既遂犯之
    刑減輕之。原審以被告犯行事證明確，並審酌被告犯罪之動機、目的、手段、方
    法、對社會安寧秩序及告訴人所生危害、犯罪後之態度等一切情狀，量處有期徒
    刑貳年拾月，其認事用法均無違誤，量刑亦甚妥適，應予維持。被告丙○○仍執
    陳詞，上訴否認犯罪，為無理由，應予駁回。
據上論斷，應依刑事訴訟法第三百六十八條，判決如主文。
本案經檢察官張秋雲到庭執行職務。
中　　　華　　　民　　　國　　九十三　　年　　　七　　　月　　二十二　　日
                                臺灣高等法院刑事第四庭
                                    審判長法　官  蔡  永  昌
                                          法　官  蔡　國　在
                                          法　官  李  英  豪
右正本證明與原本無異。
如不服本判決，應於收受送達後十日內向本院提出上訴書狀，其未敘述上訴之理由者
並得於提起上訴後十日內向本院補提理由書（均須按他造當事人之人數附繕本）。
                                          書記官  鄭  信  昱
中　　　華　　　民　　　國　　九十三　　年　　　七　　　月　　二十三　　日
